臺灣板橋地方法院刑事判決　　　　　　　　　　　　九十二年度訴字第二一四六號
　　公　訴　人　臺灣板橋地方法院檢察署檢察官
　　被　　　告　甲○○
右列被告因違反毒品危害防制條例案件，經檢察官提起公訴（九十二年度毒偵字第二
三八二號）及移送併辦 (九十三年度核退毒偵字第一九號) ，本院依簡式審判程序審
理，判決如左：
    主  文
甲○○連續施用第一級毒品，累犯，處有期徒刑壹年貳月。
    事  實
一、甲○○前於民國八十二年間因違反麻醉藥品管理條例案件，經本院判處有期徒刑
    六月，如易科罰金以三百元折算一日確定，於八十三年十二月四日執行完畢；又
    於八十三年間因違反同條例案件，經本院判處有期徒刑七月，於八十五年二月十
    三日執行完畢（以上各罪於本件尚不構成累犯）；再於八十四年間因違反槍砲彈
    藥刀械管制條例案件，經臺灣嘉義地方法院判處有期徒刑一年六月，又於八十五
    年間因恐嚇取財案件，經臺灣高等法院臺南分院判處有期徒刑三年，上開二罪嗣
    經聲請臺灣高等法院臺南分院裁定應執行有期徒刑四年二月，另因犯竊盜罪，經
    臺灣臺中地方法院判處有期徒刑一年，經接續執行，於八十九年一月二十日假釋
    出監，於九十年六月十八日假釋期滿執行完畢；甲○○另因違反毒品危害防制條
    例施用第二級毒品安非他命案件，經臺灣臺中地方法院以八十六年度訴字第三五
    ○號裁定送觀察、勒戒後，認無繼續施用毒品之傾向 (執行觀察勒戒至八十八年
    一月十四日) ，由臺灣臺中地方法院於八十八年二月二十五日判決免刑，又因施
    用毒品經臺灣板橋地方法院檢察署檢察官聲請本院於九十一年十月九日以九十一
    年度毒聲字第三三七五號裁定送勒戒處所觀察、勒戒，自九十一年十月九日送觀
    察、勒戒後，認有繼續施用毒品之傾向 (此部分施用毒品海洛因之犯行，業經本
    院以九十二年度訴字第四六九號判決判處有期徒刑七月確定) ，而經本院依聲請
    以九十一年度毒聲字第三六六六號裁定令入戒治處所施以強制戒治一年，嗣本院
    又依聲請於九十二年四月十八日以九十二年度毒聲字第一二二六號裁定停止戒治
    所餘戒治期間付保護管束，甲○○於九十二年五月五日停止戒治出所後，竟猶不
    知悔改，明知海洛因命業經毒品危害防制條例列為第一級毒品，不得施用或持有
    ，復基於施用毒品海洛因之概括犯意，自九十二年六月下旬某日起，至九十三年
    一月十九日晚上九時五十分許為警採尿前二十六小時內之某時，在臺北縣五股鄉
    ○○路一巷二弄十八號住處等處，以將海洛因捲入香菸絲混合後吸食之方式，施
    用第一級毒品海洛因多次。嗣先後於(一)九十二年六月三十日上午十時二十六分許
    至臺灣板橋地方法院檢察署接受採尿檢驗，該尿液經送驗結果呈嗎啡之陽性反應
    ，(二)九十三年一月十九日晚上六時四十分許，為警在臺北縣三重市○○路七十七
    巷七號緝獲，而查知上情。
二、案經臺灣板橋地方法院檢察署觀護人室簽由檢察官偵查起訴，暨臺北市政府警察
    局大安分局報請臺灣板橋地方法院檢察署檢察官函移併案審理，本院於準備程序
    進行中，甲○○就被訴事實為有罪之陳述，經告知簡式審判程序之旨，並聽取各
    當事人之意見後，裁定進行簡式審判程序。
    理  由
一、訊據被告甲○○除辯稱最後一次施用海洛因的時間是在九十三年一月上旬某日外
    ，對其餘事實均坦承不諱。經查，被告於九十二年六月三十日、九十三年一月十
    九日先後二次經採集尿液送請鑑驗之結果，均確呈嗎啡之陽性反應，有臺灣檢驗
    科技股份有限公司九十二年七月九日濫用藥物尿液檢驗報告、臺灣尖端先進生技
    醫藥股份有限公司九十三年二月十三日濫用藥物檢驗報告各一件在卷可稽。按海
    洛因經注射或吸入人體後，約百分之八十於二十四小時內自尿中排出，一般而言
    ，尿液中能否驗出嗎啡陽性反應與其投與量、投與途徑、採尿時間、個人體質及
    檢測方法之靈敏度有關，國外曾有文獻報導注射六毫克之海洛因鹽酸鹽，其代謝
    物嗎啡之平均可檢出時限約為二十六小時，業經行政院衛生署藥物食品檢驗局於
    八十一年九月八日以藥檢壹字第八一一四八八五號函述綦詳。被告於九十三年一
    月十九日晚上九時五十分許經警所採尿液送驗結果既有嗎啡之陽性反應，顯見被
    告在經警採尿前之二十六小時內某時點，曾有施用毒品海洛因之事實。再參諸海
    洛因係由嗎啡經化學合成之半人工合成品，其毒性倍於嗎啡，其施打或吸食後經
    人體代謝作用而分解成毒性較低之嗎啡，而於尿液中被檢測出，故吸食或施打海
    洛因或嗎啡在尿液中均以嗎啡形態被檢測出，此為本院職務上已知之事實，並經
    行政院衛生署藥物食品檢驗局上揭函文敘明，復觀以目前一般常見施用之毒品皆
    係海洛因，甚少或甚至未見有施用鴉片或嗎啡者之常情，則被告所施用之毒品係
    海洛因之事實，應堪以認定，是被告前揭所辯應非可取，其施用海洛因之犯行已
    明。又查被告前因違反毒品危害防制條例施用第二級毒品安非他命案件，經臺灣
    臺中地方法院以八十六年度訴字第三五○號裁定送觀察、勒戒後，認無繼續施用
    毒品之傾向 (執行觀察勒戒至八十八年一月十四日) ，由臺灣臺中地方法院於八
    十八年二月二十五日判決免刑，又因施用毒品經臺灣板橋地方法院檢察署檢察官
    聲請本院於九十一年十月九日以九十一年度毒聲字第三三七五號裁定送勒戒處所
    觀察、勒戒，自九十一年十月九日送觀察、勒戒後，認有繼續施用毒品之傾向 (
    此部分施用毒品海洛因之犯行，業經本院以九十二年度訴字第四六九號判決判處
    有期徒刑七月確定) ，而經本院依聲請以九十一年度毒聲字第三六六六號裁定令
    入戒治處所施以強制戒治一年，嗣本院又依聲請於九十二年四月十八日以九十二
    年度毒聲字第一二二六號裁定停止戒治所餘戒治期間付保護管束，被告於九十二
    年五月五日停止戒治出所而又犯本案犯行等情，有臺灣高等法院被告全國前案紀
    錄表、法務部在監
    附卷可參，被告罪證明確，其犯行足堪認定。
二、按施用毒品者具病患性犯人之特質，故毒品危害防制條例設有特別之刑事處遇程
    序，就符合一定條件經施以戒除措施（觀察勒戒及強制戒治）之施用毒品犯罪人
    ，得免其刑事追訴處罰；而毒品危害防制條例業於九十二年七月九日部分修正公
    布，並於公布後六個月即九十三年一月九日施行，對施用毒品即違反毒品危害防
    制條例第十條之犯罪，修正前區分為初犯、五年後再犯、五年內再犯及三犯以上
    而異其刑事處遇程序，修正後則簡化區分為初犯、五年內再犯及五年後再犯三種
    ，亦即其修正僅就非屬犯罪構成要件之追訴處罰條件有所更異，至於論罪罰科刑
    之法條本身（即毒品危害防制條例第十條第一項及第二項）並無變更。又就修正
    前已繫屬法院之施用毒品案件，該條例第三十五條第一項第三款規定審判中之案
    件應由法院依修正後之規定處理，另同條第二項則規定如依修正前之規定有利於
    行為人者，適用最有利於行為人之法律。查本件被告係於毒品危害防制條例修正
    施行前為五年內三犯以上毒品危害防制條例第十條之罪，並於九十二年九月二十
    九日繫屬本院，有本院收狀戳可憑，依修正前毒品危害防制條例第二十條第三項
    之規定固應追訴處罰，即修法後亦符合毒品危害防制條例第二十三條第二項所定
    五年內再犯施用毒品罪者應予追訴處罰之規定，是無論依修正前後之規定，其行
    為均屬應予追訴處罰之犯罪，修正前之條文並無較有利於被告之情形，而論罪科
    刑所應適用之法條本身亦無變更，依修正後毒品危害防制條例第三十五條第一項
    第三款之規定，即應適用修正後關於追訴處罰條件之規定，就被告所為論以毒品
    危害防制條例第十條第一項之罪。是核被告所為，係犯毒品危害防制條例第十條
    第一項之施用第一級毒品罪。其於施用海洛因前之持有海洛因犯行，為高度之施
    用行為所吸收，不另論罪。被告先後多次所犯施用毒品海洛因犯行，時間緊接，
    方法相同，觸犯構成要件相同之罪名，顯係基於概括犯意為之，為連續犯，應依
    刑法第五十六條規定以一罪論並加重其刑。查被告有如事實欄所示之前科紀錄，
    有臺灣高等法院被告全國前案紀錄表一件在卷可稽，其於前案九十年六月十八日
    執行完畢後，五年內再犯本件有期徒刑以上之罪，為累犯，應依法遞加重其刑。
    又查被告於九十二年六月三十日採尿後，迄九十三年一月十九日間連續多次施用
    毒品海洛因之犯行，雖未據公訴人起訴，然因與已起訴部分有連續犯之裁判上一
    罪關係，為起訴效力所及，本院自應併予審理。爰審酌被告之素行狀況、犯罪動
    機、手段、目的，暨其施用海洛因所生危害實以自戕健康為主，於他人尚無明顯
    重大危害及其犯罪後態度等一切情狀，量處如主文所示之刑。
三、臺灣板橋地方法院檢察署九十三年度核退毒偵字第一九號移送併辦意旨另以：被
    告甲○○基於施用毒品之犯意，於九十三年一月十九日在臺北縣三重市○○路七
    十七巷七號一樓，施用第二級毒安非他命，嗣為警於九十三年一月十九日十八時
    四十分許，持搜索票前往上址搜索而查獲，並扣得被告與當場在場之吳德瑞、王
    瓊藝及周豐昌等人共有之安非他命殘渣袋二個、吸食器一組及玻璃球八個，因認
    被告所為涉犯毒品危害防制條例第十條第二項之施用第二級毒品罪嫌。惟查，移
    案起訴被告犯同條例第十條第一項之施用第一級毒品罪行，犯罪構成要件不同，
    無從成立連續犯；且被告犯施用第二級毒品犯行，與本案被告犯施用第一級毒品
    犯行，二者間亦無何牽連犯或想像競合犯關係，故此部分移送併辦之犯行，與本
    案已起訴部分無裁判上一罪關係，非起訴效力所及，應移還檢察官另行處理，併
    予敘明。
據上論斷，應依刑事訴訟法第二百七十三條之一第一項、第二百九十九條第一項前段
，毒品危害防制條例第十條第一項，刑法第十一條前段、第五十六條、第四十七條，
判決如主文。
本案經檢察官楊仲農到庭執行職務。
中      華      民      國    九十三    年      四      月    二十三    日
                                  臺灣板橋地方法院刑事第十五庭
                                      法  官  戴  嘉  清
右正本證明與原本無異。
如不服本判決，應於判決送達後十日內，向本院提出上訴狀。
                                      書記官  許  千  士
中      華      民      國    九十三    年      四      月    二十三    日
附錄本案論罪科刑法條全文：
毒品危害防制條例第十條
施用第一級毒品者，處六月以上五年以下有期徒刑。
施用第二級毒品者，處三年以下有期徒刑。
